【裁判字號】    99,聲,339
【裁判日期】    990521
【裁判案由】    聲請具保停止羈押
【裁判全文】
臺灣高等法院臺南分院刑事裁定           99年度聲字第339號
聲  請  人
即  被  告  甲○○
上列聲請人即被告因搶奪案件(本院99年度上訴字第309號)，聲
請具保停止羈押，本院裁定如下：
    主  文
聲請駁回。
    理  由
一、聲請意旨略以：被告前因強盜案件入獄服刑，於98年10月獲
    准假釋出獄後，原在嘉義縣民雄鄉牛稠溪大榮貨運工作，擔
    任貨品搬運臨時工，時薪新台幣(下同)125元，後因被告急
    著想多賺點錢，於是聽從友人建議改至苗栗銅鑼，從事噴砂
    工作，日薪雖有1700元，但下雨即無法工作，且工作期間常
    須往返南北兩地，因被告每半月須回嘉義地檢署報到，另被
    告尚有卡債要還，又被告父親罹有心血管疾病，需安裝心血
    管支架，被告在種種經濟壓力下，靠著微薄薪水無法負擔沈
    重家計下，被告連生病就醫的錢都沒有，才會再犯本案，被
    告很後悔，自己無法堅持才會去行搶，被告是罪有應得。唯
    請法院考量於不影響本案審理下，准被告交保候傳，讓被告
    得以照顧年邁之祖父母、患有心血管疾病的父親，還有跟銀
    行協商卡債事宜，被告保證不會再行搶云云。
二、按羈押後，有無繼續羈押之必要，仍許法院斟酌訴訟進行程
    度及其他一切情事而為認定，除有刑事訴訟法第114條各款
    所列情形之一不得駁回者外，是否撤銷羈押或准許具保停止
    羈押，該管法院有自由裁量之權，衡非被告所得強求（最高
    法院46年台抗字第6號判例參照）。又羈押係以實行訴訟，
    保全證據或刑罰之執行為目的之強制處分，故法院審酌應否
    羈押時，除應先審查被告是否有刑事訴訟法第101條第1項各
    款所列情形，或有無第101條之1各款所列之罪名，且有事實
    足認為有反覆實施同一犯罪之虞外，尤應就是否有「非予羈
    押顯難進行追訴、審判或執行」之必要情事，依卷內具體客
    觀事證予以審酌，以決定是否確有羈押之必要（臺灣高等法
    院89年度抗字第184號裁定參照）。另按基於憲法保障人民
    身體自由之意旨，被告有刑事訴訟法第101條第1項第3款事
    由者，仍應有相當理由認為其有逃亡、湮滅、偽造、變造證
    據或勾串共犯或證人等之虞，法院斟酌命該被告具保、責付
    或限制住居等侵害較小之手段，均不足以確保追訴、審判或
    執行程序之順利進行，此際予以羈押，方堪稱係屬維持刑事
    司法權有效行使之最後必要手段。是被告縱然符合刑事訴訟
    法第101條第1項第3款之羈押事由，法官仍須就犯罪嫌疑是
    否重大、有無羈押必要、有無不得羈押之情形予以審酌，非
    謂一符合該款規定之羈押事由，即得予以羈押，固經司法院
    釋字第665號解釋釋明在案。然上揭所稱「相當理由」，與
    同條項第1款、第2款法文內之「有事實足認有……之虞」（
    學理上解釋為「充分理由」）尚屬有間，其條件當較寬鬆。
    良以重罪常伴有逃亡、滅證之高度可能，係趨吉避凶、脫免
    刑責、不甘受罰之基本人性，倘一般正常之人，依其合理判
    斷，可認為該犯重罪嫌疑重大之人具有逃亡或滅證之相當或
    然率存在，即已該當「相當理由」之認定標準，不以達到充
    分可信或確定程度為必要。以量化為喻，若依客觀、正常之
    社會通念，認為其人已有超過百分之五十之逃亡、滅證可能
    性者，當可認具有相當理由認為其有逃亡、滅證之虞。此與
    前二款至少須有百分之八十以上，始足認有該情之虞者，自
    有程度之差別。再其認定，固不得憑空臆測，但不以絕對客
    觀之具體事實為限，若有某些跡象或情況作為基礎，即無不
    可。至相關之事實或跡象、情況，鑑於此非屬實體審判之核
    心事項，自以自由證明為已足，並不排斥傳聞證據，斯不待
    言(最高法院98年度台上字第668號裁定參照)。
三、經查：
(一)本件聲請人即被告因犯搶奪案件，前經本院訊問後，認被告
    犯罪嫌疑重大，且有逃亡及反覆時施同一犯罪之虞，符合刑
    事訴訟法第101條第1項第1款、第101條之1第1項第6款之要
    件，而有羈押之必要，裁定自99年4月1日起羈押。並經本院
    於99年4月14日以99年度上訴字第309號判決，以檢察官上訴
    無具體理由，上訴不合法律上之程式，而駁回檢察官上訴在
    案，有本院99年度上訴字第309號判決及臺灣高等法院被告
    前案紀錄表在卷可稽，足認被告有犯搶奪罪嫌重大。且前於
    92年間亦因強盜、搶奪等案件，經台灣嘉義地方法院(下稱
    嘉義地院)判處罪刑確定，甫於98年10月12日因縮短刑期假
    釋出監後(有上開前案記錄表在卷可稽)，於99年1月22日即
    再犯本案，顯有反覆實施同一犯罪之虞。又被告既自承原在
    外地工作，即未經常居住在戶籍地，且其除本案所判處之罪
    刑(嘉義地院99年度訴字第93號判處被告有期徒刑十月)待執
    行外，另前案假釋如經撤銷，亦有殘刑尚待執行，是被告不
    無為逃避本案所處徒刑及前案殘刑而有逃亡之虞。
(二)況且，本案業經本院於99年5月3日判決確定，並於99年5月7
    日送臺灣嘉義地方法院檢察署執行，有本院審理單及臺灣高
    等法院被告前案紀錄表在卷可稽(見本院卷第11、22頁)，被
    告就本案聲請具保停止羈押，即已失其所據，自應予駁回。
四、綜上所述，本件聲請意旨所執前述事由並無法排除被告原有
    之羈押原因，且被告業經送同前地檢署執行中，已無具保聲
    請之必要。從而，被告聲請具保停止羈押，自難准許，應予
    駁回。
中    華    民    國    99    年    5     月    21    日
                  刑事第六庭    審判長法  官  董武全
                                      法  官  沈揚仁
                                      法  官  賴純慧
以上正本證明與原本無異。
如不服本裁定，應於收受本裁定後五日內向本院提出抗告狀。
                                      書記官  蔡宜均
中    華    民    國    99    年    5     月    21    日

司法院資訊處製作；財團法人民間司法改革基金會備份。
